臺灣高等法院臺中分院刑事判決       100年度上易字第1016號
上  訴  人
即  被  告  黃鈺婷
上列上訴人因侵占等案件，不服臺灣臺中地方法院１００年度易
字第７５１號中華民國１００年６月１６日第一審判決（起訴案
號：臺灣臺中地方法院檢察署９９年度偵緝字第２２９０號、１
００年度偵字第２４３０號），提起上訴，本院判決如下：
    主  文
上訴駁回。
    理  由
一、按不服地方法院之第一審判決而上訴者，須提出上訴書狀，
    並應敘述具體理由，此為上訴必備之程式；其所提出之書狀
    未敘述上訴理由，或僅曾以言詞陳述上訴理由者，均應於上
    訴期間屆滿後二十日內補提理由書於第一審法院；第一審法
    院經形式審查，認逾期未補提上訴理由者，應定期間命補正
    ，逾期未補正者，為上訴不合法律上之程式，應以裁定駁回
    ，如第一審法院未以裁定駁回，第二審法院應以上訴不合法
    律上之程式判決駁回；倘已提出上訴理由，但所提非屬具體
    理由者，則由第二審法院以上訴不合法律上之程式，判決駁
    回；以上於刑事訴訟法第三百五十條、第三百六十一條、第
    三百六十二條、第三百六十七條定有明文。而所謂「具體理
    由」，必係依據卷內既有訴訟資料或提出新事證，指摘或表
    明第一審判決有何採證認事、用法或量刑等足以影響判決本
    旨之不當或違法，而構成應予撤銷之理由，始克當之；倘僅
    泛言原判決認定事實錯誤、違背法令、量刑失之過重或輕縱
    ，而未依上揭意旨指出具體事由，或形式上雖已指出具體事
    由，然該事由縱使屬實，亦不足以認為原判決有何不當或違
    法者，皆難謂係具體理由（最高法院九十七年台上字第八九
    二號刑事判決意旨參照）。
二、經查本案上訴人即被告黃鈺婷（以下簡稱為被告）係於民國
    一○○年六月二十二日收受原審判決。而其不服原審判決於
    同月二十五日提起上訴（並未聲明係一部上訴，視為全部上
    訴），除否認有侵占犯行之外，其聲明上訴狀並未敘述上訴
    具體理由。嗣經原審法院於一○○年七月四日裁定通知被告
    應於上訴期間屆滿後二十日內補提理由書，上開裁定已經送
    達被告，被告並於同年七月十二日向原審法院補提上訴理由
    書，但就其偽造署押之犯行（被告於原審法院就此部分係為
    認罪之陳述），被告仍未提出上訴理由；則就被告所犯之偽
    造署押罪部分，其上訴顯不合法律上之程式，應由本院以判
    決駁回，並不經言詞辯論為之。
三、另就被告所犯之侵占罪部分，經核其上訴理由狀所載理由，
    被告雖以：伊係因欲找工作、房子，才租用車牌號碼為Ｍ２
    Ｎ－８９２號重型機車，後因一直找不到工作、房子，又無
    處可去，乃多租借幾天，無奈又找不到工作、房子，身上亦
    無足夠金錢可以還車，不得已才又想再續借多日，等到工作
    、房子找到才還車，詎在此後，因友人請伊幫忙租車回南部
    搬東西，卻不小心把租用之汽車撞壞，又沒有錢還汽車之修
    理費用，汽車租賃公司堅持要把Ｍ２Ｎ－８９２號重型機車
    質押於該公司，等伊支付汽車修理費用才歸還此輛機車，伊
    迫於無奈，才將Ｍ２Ｎ－８９２號重型機車質押給汽車租賃
    公司，實無侵占之犯意與行為等情詞，指摘原判決對其論科
    侵占之犯行不當。第查，本案被告於原審法院亦有以上開情
    詞置辯而否認有侵占上開機車之犯意與行為。惟本案被告係
    於９８年７月５日至環球公司，以每日租金４００元，租得
    車牌號碼Ｍ２Ｎ－８９２號重型機車１輛，且約定租期２日
    ，應於９８年７月７日１２時４０分租期屆滿時返還，惟被
    告於租期屆滿後，除未依約歸還機車之外，其並於９８年８
    月１８日，騎乘該機車前往佳林公司租用車牌號碼５５０１
    －ＬＤ號自用小客車，約定租期１日，每日租金１０００元
    ，且向佳林公司稱上開環球公司之機車是其哥哥所有，而將
    之質押予佳林公司，作為承租前揭自用小客車之擔保，以取
    代應支付之１萬元押租金，嗣至９８年８月１９日，被告返
    還上開自用小客車時，因其使用該自用小客車期間，不慎造
    成車損，佳林公司負責人曾東海要求被告應支付１萬４００
    ０元之損害賠償費用，被告無力支付，乃將上開機車繼續質
    押於佳林公司，被告並於佳林公司提供之車輛出租約定契約
    書押機車車主欄、切結書確認機車所有人處，簽黃偉哲之署
    名各１枚等情，業據原判決敘明如何依據卷內證據而為此部
    分事實認定之理由，其理由並無違背論理與經驗法則之不當
    。被告與環球公司簽立機車出租約定切結書，知悉其應於９
    ８年７月７日１２時４０分，將上開機車返還環球公司，其
    竟未依約返還，甚且於９８年８月１８日，為向佳林公司承
    租前揭自用小客車，而將上開機車質押予佳林公司，以作為
    租用自用小客車之擔保，且迄環球公司與佳林公司聯絡，得
    知該機車遭被告質押於佳林公司，並協商由環球公司取回該
    機車時止，被告均未主動聯繫環球公司，且騎乘上開機車共
    ２０００多公里，被告自上開機車租期屆滿時，即具意圖為
    自己不法之所有，而將上開機車易持有為所有之侵占犯意昭
    然若揭。原判決認定被告有侵占上開機車之犯意與行為，自
    無違誤。被告就此部分之上訴，其上訴意旨並未依據卷內既
    有訴訟資料或提出新事證，指摘或表明第一審判決有何採證
    認事、用法或量刑等足以影響判決本旨之不當或違法，仍以
    上開情詞指摘原判決對其論罪科刑不當而提起上訴，依其所
    提出之上訴理由尚不足以認為原判決有何不當或違法，顯非
    屬具體理由，核之上揭說明，應認其此部分之上訴亦屬違背
    法律上之程式，應予以駁回，並不經言詞辯論為之。
四、爰依刑事訴訟法第三百六十七條前段、第三百七十二條判決
    如主文。
中    華    民    國   100    年    8     月    10    日
            刑事第三庭    審判長法  官  王  增  瑜
                                法  官  曾  佩  琦
                                法  官  廖  柏  基
上列正本證明與原本無異。
不得上訴。
                                書記官  陳  妙  瑋
中    華    民    國   100    年    8     月    10    日